【裁判字號】    90,易,419
【裁判日期】    900507
【裁判案由】    詐欺
【裁判全文】
臺灣臺南地方法院刑事判決                            九十年度易字第四一九號
    公  訴  人  臺灣台南地方法院檢察署檢察官
    被      告  乙○○
右列被告因詐欺案件，經檢察官提起公訴（八十九年度偵字第一二九六一號），本院
判決如左：
    主  文
乙○○連續意圖為自己不法之所有，以詐術使人將本人之物交付，處有期徒刑參月，
如易科罰金，以參佰元折算壹日。
    事  實
一、乙○○明知自己在外負債累累，資力困難，已陷於無償債能力之狀態，竟基於意
    圖為自己不法所有之概括犯意，自民國八十五年十一月間起至八十六年三月止，
    在台南市○○路三三九之四八三號甲○○經營之「金鴻男飾精品店」，連續向甲
    ○○佯稱其因生意擴大經營，需要支票及現金週轉云云，致甲○○陷於錯誤，先
    後多次交付現金共計新台幣（下同）五十萬元及甲○○本人所簽發支票面額七十
    二萬元之支票一紙（支票業經乙○○轉交他人兌現），乙○○將現金部分除僅將
    其中十五萬元置於其所經營之通訊器材店外，其餘款項則抵付積欠他人債款及自
    行花用殆盡，乙○○因無力清償並避不見面，甲○○始知受騙。
二、案經甲○○訴由台灣台南地方法院檢察署檢察官偵查起訴。
    理  由
一、查被告乙○○於八十五年間，已無資力，無申請信用卡之資格，竟與楊志雄以詐
    術手段取得英商標準渣打銀行核發之信用卡後，於八十五年十月十一日起，至同
    年月十四日止，連續多次刷卡騙取財物，總計達十二萬六千三百元，而由英商標
    準渣打銀行代為支付給各該特約商店等情，該二人業經台灣台南地方法院檢察署
    檢察官以八十六年度偵字第一０六三九、一四二七四號案件提起公訴，經本院以
    八十六年度易字第五二一九號案件判決被告有罪，復經台灣高等法院台南分院於
    八十七年六月十六日，以八十七年上易字第九四九號案件駁回該二人之上訴，確
    定在案，有台灣台南地方法院檢察署檢察官起訴書、台灣高等法院台南分院刑事
    判決書各一份在卷可憑。本件被告雖於八十五年十一月間起至八十六年三月間止
    ，為前揭詐欺犯行，雖犯案時間與前開判決確定案件之犯罪時間相近，然查被告
    於本案中係向告訴人甲○○藉口欲擴大營業，需支票及現金週轉，而向告訴人借
    貸之手法，詐騙金錢，與前案被告係以信用卡刷卡購物，其二者間之犯罪手段、
    形態有別，難認係與前案基係於概括犯意，反覆為之，應非屬前案之連續犯，合
    先敘明。
二、訊據被告乙○○固坦承係以擴大營業為由，於八十五年十一月間起向告訴人甲○
    ○借款共計一百二十二萬元，惟其中僅十五萬元用以擴大營業，一部分之金額用
    以貸與他人收取高利，另一部分之金額則用以清償朋友之欠款，惟矢口否認有何
    詐欺之故意，辯稱：伊並無詐欺之意云云。惟查：
（一）被告乙○○業已供承其向告訴人甲○○所借得之款項，其中僅十五萬元用以擴
      大營業，一部分之金額用以貸與他人收取高利，另一部分之金額則用以清償朋
      友之欠款等語（參本院九十年四月二十三日審判筆錄），互核告訴人指述：被
      告係以擴大營業為由向其借款，並不知被告將借款貸與他人，且用以清償欠款
      等語（參本院九十年三月八日訊問筆錄、九十年四月二十三日審判筆錄），此
      外被告復於八十五年五月間起，另犯刑法第三百四十四條之重利罪，經本院以
      八十六年易字第五一八二號判處有期徒刑三月確定，有判決書一份在卷足憑，
      堪認被告借款之主要目的係用以收取重利及清償欠款，是其係以佯稱擴大營業
      之詐欺手段，使告訴人陷於錯誤，誤信被告確係借錢用以擴大營業，而交付借
      款。
（二）被告於借款時在外已負債一百多萬元，其向告訴人借得之款項係用以清償欠款
      一情，亦據其於偵查中自承在卷（參八十九年十月六日詢問筆錄，附於八十九
      年發查字第四八五號卷內），復參以被告於九十年四月二十三日本院審理時，
      坦承僅十五萬元用以擴大營業，一部分之金額用以清償朋友之欠款一節，又參
      諸被告於八十五年間，並無能力申請信用卡，竟以詐術手段申請信用卡盜刷財
      物而經法院判刑確定一情，更足證被告當時確已陷於無資力狀態之事實已甚顯
      明。
（三）被告於八十五年十一月間至八十六年三月間止，於向告訴人借得前開款項後，
      即避不見面，不予清償，嗣於八十九年五月四日為告訴人巧遇後，被告始於當
      日書立切結書，載明願於每月十一日無件償還一萬元等情（參告訴人八十九年
      九月十九日之刑事告訴狀），並有被告書立之切結書一紙附於八十九年發查字
      第四八五號卷宗，堪認被告於借得款項後，逃避清償責任之態度甚明。
（四）綜上所陳，被告客觀上施用詐術使告訴人陷於錯誤而交付借款之行為甚明，其
      主觀上亦顯有詐欺故意，本件事證明確，被告犯行堪予認定。
三、核被告所為，係犯刑法第三百三十九條第一項之詐欺取財罪。其先後多次詐欺犯
    行，時間緊接，犯罪構成要件相同，顯係基於概括犯意為之，應依連續犯規定以
    一罪論，並依法加重其刑。爰審酌被告犯罪之動機、手段、詐欺所得之金額、犯
    罪後坦承借款，惟否認有何詐欺之故意、業與告訴人達成和解（參卷附之和解書
    ）、已清償十萬七千元之借款等一切情狀，量處如主文所示之刑，並諭知易科罰
    金之折算標準，以啟自新。
據上論斷，應依刑事訴訟法第二百九十九條第一項前段、刑法第五十六條、第三百三
十九條第一項、第四十一條第一項前段，罰金罰鍰提高標準條第一條前段、第二條，
判決如主文。
本案經檢察官高峰祈到庭執行職務。
中    華    民    國      九十        年      五        月      七      日
                                      臺灣臺南地方法院刑事第三庭
                                          審判長法  官  李政庭
                                                法  官  彭振湘
                                                法  官  陳金虎
右正本證明與原本無異。
如不服本判決，應於判決送達後十日內，向本院提出上訴狀。
                                                書記官  歐祝吟
中    華    民    國      九十        年      五        月      七      日
附錄法條：
刑法第三百三十九條：
意圖為自己或第三人不法之所有，以詐術使人將本人或第三人之物交付者，處五年以
下有期徒刑、拘役或科或併科一千元以下罰金。


司法院資訊處製作；財團法人民間司法改革基金會備份。
